臺灣基隆地方法院交通事件裁定　　　　 94年度交聲字第291號
原處分機關　交通部公路總局臺北區監理所基隆監理站
異　議　人
即受處分人　甲○○
上列受處分人因違反道路交通管理處罰條例案件，對於交通部公
路總局臺北區監理所基隆監理站於中華民國94年10月27日所為之
裁決（原處分案號：基監字第裁42-R00000000號），聲明異議，
本院裁定如下：
    主  文
異議駁回。
    理  由
一、原處分意旨略以：異議人即受處分人甲○○於民國94年8 月
    29日上午11時48分，騎乘BFY-086 號機車，在基隆市○○路
    沿「禁行機車道」行駛，經科學儀器照相存證，員警乃製單
    逕行舉發，核無不合，爰依道路交通管理處罰條例第四十五
    條第十三款規定，裁處異議人罰鍰新臺幣（下同）600 元，
    並依同條例第六十三條第一項規定，對異議人記違規點數1
    點等語。
二、異議意旨則略以：異議人即受處分人固於前揭時、地，騎乘
    BFY-086 號機車沿基隆市○○路之「禁行機車道」行駛，惟
    此乃道路動線規劃不佳所不得不然；蓋自異議人騎乘機車之
    行向以言，異議人自仁五路（單行道）左轉進入愛三路（單
    行道）時，係在愛三路最左側車道行駛，然異議人所欲抵達
    之「愛三路郵局」，則適位在愛三路最右側車道之旁，是倘
    不藉由「禁行機車道」以轉換行駛車道，異議人勢難抵達上
    址。為此，乃於法定期間提起本件異議，並求為撤銷原處分
    等語。
三、按汽車駕駛人，爭道行駛有機器腳踏車不在規定車道行駛者
    ，處新臺幣六百元以上一千八百元以下罰鍰。道路交通管理
    處罰條例第四十五條第十三款定有明文。又依同條例第六十
    三條第一項第一款規定，汽車駕駛人有第四十五條情形者，
    記違規點數一點。次按「禁行機車」標字，用以告示本車道
    禁止機器腳踏車通行。繪設於路段起點。路段過長時，得於
    路段中加繪之。道路交通標誌標線號誌設置規則第一百七十
    八條亦有明定。而依道路交通安全規則第九十九條第一項前
    段規定，機器腳踏車行駛之車道及轉彎，應依標誌或標線之
    規定行駛；同規則第九十條規定，駕駛人駕駛汽車，應遵守
    道路交通標誌、標線、號誌之指示，並服從執行交通勤務之
    警察或依法令執行指揮交通及交通稽查任務人員之指揮。
四、經查：異議人於94年8 月29日上午11時48分，騎乘BFY-086
    號機車，沿基隆市○○路之「禁行機車道」行駛之事實，有
    卷附科學儀器之舉發採證照片1 張在卷可憑，且為異議人所
    不否認。茲異議人於前揭時、地，既有騎乘機車行駛「禁行
    機車道」之行為，則其違反道路交通安全規則第九十九條第
    一項前段、第九十條之規定，不遵守道路標線之指示，事甚
    灼明。異議人雖另以前情置辯，然查：基隆市○○路、愛三
    路均為單行車道，且除最左側及最右側車道係供機車行駛（
    該路段之最左側、最右側車道均為「機車專用道」），其餘
    中間車道則一律「禁行機車」，此實為基隆市民眾所週知之
    事，並為異議人所不否認，觀諸卷附異議人所檢具之草圖所
    示內容自明，復有上揭舉發採證照片在卷可按；茲異議人固
    堅指道路動線規劃不佳云云，惟本院細稽異議人自仁五路左
    轉愛三路之行車動線，無論異議人係為至「愛三路最左側車
    道」，抑或為至「愛三路最右側車道」，核均無異議人所指
    ，非藉愛三路「禁行機車道」以轉換車道無以抵達之困擾。
    蓋異議人之目的地倘係「愛三路最左側車道」，則其固可沿
    仁五路最左側「機車專用道」行駛，再逕自左轉駛入愛三路
    最左側之「機車專用道」；然縱令異議人之目的地係「愛三
    路最右側車道」（即異議人所指愛三路郵局之所在），則其
    亦可先沿仁五路最右側「機車專用道」行駛，再採「二段式
    左轉」方式，先至精一路口待轉，再俟燈號轉變以後，直行
    進入愛三路最右側之「機車專用道」。準此，本院實不知異
    議人抗辯道路動線規劃不佳之依據何在；且自異議人抗辯所
    指之情節研判，更尤足徵本件違規，應係肇始於「異議人之
    疏於按諸規定採取機車二段式左轉」，而妄圖自「仁五路最
    左側車道」左轉「愛三路最左側車道」，再藉「禁行機車道
    」自「愛三路最左側車道」轉換進入「愛三路最右側車道」
    。從而，異議人為圖一己之便，強詞藉道路動線規劃不佳而
    提起本件異議，已顯無理由。更何況，就令道路動線規劃未
    臻完善，然按標誌、標線、號誌之設置目的，在於提供車輛
    駕駛人及行人有關道路路況之警告、禁制、指示等資訊，以
    便利行旅及促進交通安全。此業經道路交通標誌標線號誌設
    置規則第二條揭示在案。是道路標誌、標線、號誌之設置，
    除重在動線之便利，更係重在廣大用路人無可預測用路風險
    之降低或免除；職此，駕駛人在相關路權主管機關因應路況
    而為道路動線之重新規劃以前，自仍須遵守舊有之標誌、標
    線或號誌，以協同維護用路安全俾降低用路風險，且此項協
    同義務尤非駕駛人得藉詞「不便」而任意圖免。是就令
    本件所涉之道路動線規劃果尚未臻完善，然此亦非異議人可
    任意違規並於事後藉詞免罰之正當事由。
五、綜上研析，異議人所辯，洵無足採；本件事證明確，異議人
    於前揭時、地，騎乘機車沿基隆市○○路之「禁行機車道」
    行駛，違反道路道路交通安全規則第九十九條第一項前段、
    第九十條之規定，不遵守道路標線指示之違規事實，洵堪認
    定。從而，原處分機關援引首揭規定裁處異議人罰鍰600 元
    ，並記違規點數1 點，並無不當；異議人執前詞求為撤銷原
    處分，即無理由，應予駁回。
六、據上論斷，應依道路交通案件處理辦法第十九條，裁定如主
    文。
中　　華　　民　　國　　94　　年　　11　　月　　29　　日
                  交通法庭法　官　王慧惠
以上正本證明與原本無異。
對於本件裁定如有不服，應於收受送達後5日內，向本院提出抗
告書狀，敘述抗告之理由，抗告於臺灣高等法院。
中　　華　　民　　國　　94　　年　　11　　月　　29　　日
                          書記官　王一芳
